臺灣高等法院臺南分院刑事判決　　　　 96年度上易字第627號
上　訴　人
即　被　告　乙○○
選任辯護人　蔡清河　律師
上列上訴人因竊盜案件，不服臺灣台南地方法院96年度易字第
648號中華民國96年9月4日第一審判決（起訴案號：臺灣台南地
方法院檢察署96年度偵字第6617號），提起上訴，本院判決如下
：
    主  文
上訴駁回。
    事  實
一、乙○○曾於民國九十四年間，因竊盜及贓物案件，分別經原
    審判處拘役四十日及五十日，並合併定應執行拘役八十日確
    定，於九十四年七月十九日易科罰金執行完畢，猶不知悛悔
    。其意圖為自己不法之所有，於九十六年四月十五日下午三
    時三十五分許，騎乘其所有車號９ＧＱ－７１３號重型機車
    ，前往臺南市○區○○路之黃金海岸，趁無人注意之際，在
    黃金海岸停車場附近之馬路邊（起訴書誤載為黃金海岸停車
    場），撬開甲○○所有停放在該處之車號Ｈ８Ｒ－９０１號
    重型機車置物箱，竊取甲○○所有PORTER牌紅色背包一只（
    內有SONY牌黑色數位相機一台、ORANGE紅色小皮包一個、黑
    色小皮包一個及現金新臺幣二百元、提款卡一張、身分證二
    張、學生證二張及駕照二張），得手後旋放入其所騎乘之機
    車置物箱內。乙○○復於同日下午三時四十二分許，另意圖
    為自己不法之所有，在黃金海岸停車場內，以相同手法撬開
    葉昭麟所有之車號Ｍ５Ｓ－１６２號重型機車置物箱，因置
    物箱內空無一物而未得手。適執行便衣防竊勤務之員警俞緯
    雄目睹乙○○開合葉昭麟之機車置物箱，復見乙○○返身坐
    回自己所騎乘之機車上，認其行跡可疑而予以跟監，俟乙○
    ○於同日下午三時四十五分許，騎乘其上開機車離開停車場
    ，轉往停車場出口堤防邊停車之際，並打開機車置物箱檢視
    竊得之紅色背包內財物時，俞緯雄即上前表明身分而當場查
    獲，並扣得內置有上開物品之紅色背包一個。
二、案經臺南市警察局第六分局報請臺灣臺南地方法院檢察署檢
    察官偵查起訴。
    理  由
壹、證據能力部分：
一、按被告以外之人於偵查中向檢察官所為之陳述，除顯有不可
    信之情況者外，得為證據，刑事訴訟法第一百五十九條之一
    第二項規定明確。經查，證人即員警俞緯雄於檢察官偵訊時
    ，以證人身分所為之供述，雖為被告以外之人於審判外之言
    詞陳述，惟業經具結在卷，與法定要件相符；且核其陳述時
    之外在環境及情況，亦查無顯有不可信之情況；又證人俞緯
    雄復經以證人身分，於原審具結而為陳述，並經被告及其辯
    護人為詰問，是證人俞緯雄前揭於審判外在檢察官面前之偵
    訊證詞，經核與其於原審之證述大致相符，無顯有不可信之
    情況，揆諸上揭規定，乃傳聞證據之例外情形，自有證據能
    力（最高法院九十六年度台上字第三五二七號判決意旨參照
    ）。
二、次按被告以外之人於審判外之言詞或書面陳述，除法律有規
    定者外，不得作為證據，刑事訴訟法第一百五十九條第一項
    定有明文。本件證人即被害人甲○○、葉昭麟於警詢之陳述
    ，係被告以外之人於審判外之言詞陳述紀錄，為傳聞證據，
    被告之選任辯護人就上開供述證據之證據能力於本院提出爭
    執，復查無得例外取得證據能力之法律依據，應認無證據能
    力。
三、又按除顯有不可信之情況外，公務員職務上製作之紀錄文書
    、證明文書，及從事業務之人於業務上或通常業務過程所須
    製作之紀錄文書、證明文書，及除前二款之情形外，其他於
    可信之特別情況下所製作之文書，亦得為證據。刑事訴訟法
    第一百五十九條之四定有明文。卷附臺南市警察局第六分局
    搜索扣押筆錄、扣押物品目錄表及扣押書，係臺南市警察局
    第六分局員警依據刑事訴訟法第一百三十一條之一規定進行
    同意搜索時所見及執行扣押時而為之紀錄兼證明文書，性質
    上為公務員職務上所製作之紀錄暨證明文書，且無證據可認
    有何顯不可信之情況，依刑事訴訟法第一百五十九條之四第
    一款之規定，自有證據能力。而失竊補報單及贓物認領保管
    單雖屬被告以外之人在審判外之書面陳述，性質上亦為傳聞
    證據，惟公訴人、被告及其辯護人就此部分業於本院準備及
    審理程序中表示對其證據能力無意見，迄於本院審理期日，
    復未提出爭執，是以，應認該失竊補報單及贓物認領保管單
    亦具有證據能力。至被告辯護人於本院稱上揭搜索扣押筆錄
    、扣押物品目錄表及扣押書，失竊補報單及贓物認領保管單
    等項證據，係實施刑事訴訟程序之公務員因違背法定程序取
    得之證據，應無證據能力云云。但查本件被告前揭竊盜行為
    ，自始即為員警俞緯雄親眼目睹並於其監視中，直至員警確
    定被告方才翻找的機車並非被告所有，而係行竊者時即上前
    表明身分盤查，已據員警於原審審理中證述明確，是依此情
    節觀之，被告係於實施中即時為員警發覺，為現行犯，員警
    自得逕行對被告身體隨身物件、所使用之交通工具等予以搜
    索，並不違背法定程序，所辯無非卸責之詞，殊無足採。
四、末按傳聞法則乃對於被告以外之人於審判外之言詞或書面陳
    述，亦即針對被告以外之人於審判外以言詞或書面所為之供
    述證據而為規範。卷附現場照片六張，乃以科學、機械之方
    式，對於所拍攝內容所為忠實且正確之記錄，在性質上亦非
    供述證據，無刑事訴訟法第一百五十九條第一項規定之適用
    ，仍可作為證據，併此敘明。
貳、實體部分：
一、訊據被告坦承有於九十六年四月十五日下午三時四十五分許
    ，在黃金海岸停車場出口堤防邊，正打開其所騎乘之車號９
    ＧＱ－７１３號機車置物箱，並檢視置物箱內之被害人甲○
    ○紅色背包內容物時，遭證人即警員俞緯雄當場發現之事實
    ，惟矢口否認有何竊取被害人甲○○之紅色背包及打開被害
    人葉昭麟機車置物箱之犯行，辯稱：系爭紅色背包係伊在停
    車場內某一車號為８００之機車前輪拾獲，伊並未撬開被害
    人甲○○、葉昭麟之機車置物箱而有竊取財物之行為云云。
二、惟查：
(一)、被告乙○○有於九十六年四月十五日下午三時四十五分許，
    在臺南市○○路黃金海岸停車場出口之堤防邊，正打開其所
    有之車號９ＧＱ－７１３號機車置物箱，並檢視放在該機車
    置物箱內之被害人甲○○所有紅色背包時，被警員俞緯雄當
    場發現，而甲○○係於同日下午三時三十分許，騎乘所有之
    車號Ｈ８Ｒ－９０１號機車至黃金海岸停車場附近之馬路邊
    停放，上開紅色背包原本是放在其所騎乘之該輛機車置物箱
    內，且該紅色背包內放有小皮包二只、現金二百元、數位相
    機一台及證件七張等物，為被告所不爭執（見原審法院九十
    六年六月二十六日準備程序筆錄第三頁），且經證人甲○○
    及俞緯雄到於原審到庭陳證無訛（見原審九十六年八月二十
    一日審判筆錄第三至六頁；第七至十四頁），並有搜索扣押
    筆錄、扣押物品目錄表、扣押書、失竊補報單、贓物認領保
    管單各一紙及現場相片六張在卷可憑，足見被害人甲○○之
    紅色背包係遭人從其機車置物箱內非法取出後，再由被告放
    入其所騎乘之機車置物箱內無訛。
(二)、被告雖否認被害人之紅色背包係其所竊取，辯稱該背包係其
    自某一車牌號碼為８００之機車前輪拾獲云云。惟查被告於
    證人俞緯雄表明警察身分上前盤查時，先告以機車內所置放
    之系爭紅色背包係其友人所有，在證人俞緯雄詢問該名友人
    姓名為何後，復改稱係其友人所拾獲云云，業據證人俞緯雄
    於原審法院審理時到庭結證明確（見原審卷第四二至四三頁
    ），且被告於審理中亦自承其遭盤查時有向證人俞緯雄陳稱
    系爭紅色背包是其友人託其保管等語（見原審卷第四七、四
    八頁），是被告供詞反覆，前後不一，已難憑信；再者，被
    害人甲○○之紅色背包既係遭人從其機車置物箱內非法取出
    ，顯然該人竊取甲○○背包之目的在於取財甚明，又查，被
    害人甲○○之背包內不僅有數位相機、小皮包等具有財產價
    值之物品，且小皮包內尚有現金二百元，有前揭贓物認領保
    管單可憑，而皮包內之現金原本就只有二百元，被害人取回
    時現金並未短少乙節，亦據證人甲○○於原審到庭證述明確
    （見原審卷第三五至三六頁），換言之，被害人甲○○之背
    包遭人從其機車置物箱中非法起出後，迄被告將之放入自己
    機車置物箱內查獲止，此期間該背包內之財物並未遭人翻動
    拿走過，設若被害人甲○○之背包非被告所竊取而係他人所
    為，則該他人既為取財為何未拿走甲○○背包內之現金或其
    他財物？所為豈非矛盾？又被害人甲○○之機車是停在停車
    場附近之馬路邊，並非停在停車場內，二者間有一定距離，
    設若該背包非被告所竊取，則竊賊將甲○○之背包自機車置
    物箱取出後，僅可當場丟在原處即可，又何須大費周章刻意
    拿到停車場內之某輛機車前放置？所辯顯均有違常理，難予
    憑採！況被害人甲○○是在下午三時三十分許停妥機車離開
    ，而被告則是在下午三時四十五分許即為警查獲，二者相隔
    不過十五分鐘，以被害人機車停放距離再加上被告機車往復
    時間，第三人應無接觸到該背包之時間及機會，參以被害人
    甲○○之背包既係在被告機車置物箱內被發現，且背包內之
    現金未遭人取走，顯然除被告外，他人亦無有自被害人機車
    置物箱內拿走該背包之理由，而被告既係在檢視背包內容物
    時為警查獲，被告顯有竊取該背包之動機甚明！從而被告辯
    稱該背包非其所竊取云云，自難採信。
(三)、被告雖又辯稱：其並未撬開被害人葉昭麟之機車置物箱云云
    ，惟被告如何在停車場內撬開被害人葉昭麟機車置物箱，並
    在開合間遭執行便衣防竊勤務之員警俞緯雄目睹，因被告閉
    合葉昭麟機車置物箱後，復返身坐回自己所騎乘之機車上，
    認其行跡可疑而予以監控，俟被告發動所坐之上開機車後，
    始確認被告先前所撬開之葉昭麟機車非其所有，而予以尾隨
    ，嗣被告如何騎乘其所有機車離開停車場，轉往停車場出口
    堤防邊停車，並在機車置物箱內檢視上開紅色背包內財物時
    ，俞緯維如何上前表明身分而當場查獲等情，業據證人俞緯
    雄於原審審理時到庭結證屬實（見原審九十六年八月二十一
    日審判筆錄第七至十四頁），並陳證：「（問：你為何會把
    被告攔下來？）因為我看見被告他離開他所翻找的機車，坐
    到別部機車，坐了約一分鐘，並發動該部機車，我就確定他
    剛才翻找的機車並不是他的，他是行竊者，之後他機車停在
    我逮捕他的地方，把車子停下來，直接在他機車置物箱裡打
    開皮包翻找東西，並沒有把東西拿出來外面找，所以我確定
    機車置物箱裡面有贓物，他怕別人看見才沒有將之拿出置物
    箱觀察，而直接在置物箱裡面打開」等語綦詳（見原審卷第
    四十頁），核與其於檢察官偵訊時陳證之情節相符（見偵卷
    第十六至十七頁），而證人俞緯雄為執行公權力之警察，與
    被告及被害人甲○○、葉昭麟均不相識，又無利害關係，衡
    情並無干冒偽證刑責，於具結後故為虛偽不實證詞之必要。
    又本件係員警俞緯雄親眼目睹被告有開啟葉昭麟機車置物箱
    動作動作，於證據取捨上，自不得因證人俞緯雄為具有輔助
    偵查職務之員警，逕為捨棄其親自見聞經歷之證詞不採，況
    被告若非先有開合他人機車置物箱之竊盜行為而被員警俞緯
    雄目擊，則僅以其【在停車場出口堤防邊開啟自己機車置物
    箱檢視背包】之此一動作，在外觀上並無有何特異之處，證
    人俞緯雄若僅係在堤防邊始發現被告，實無上前盤查之理，
    顯見證人俞緯雄陳證：係因從頭到尾目擊到被告先開啟葉昭
    麟機車置物箱，隨後再返回己有機車乘坐駛離，因而尾隨至
    查獲地點上前盤查等語，確屬信而有徵可資憑信，被告確有
    撬開被害人葉昭麟機車置物箱之行為，應可認定，從而被告
    上開所辯，亦係卸責之詞，不足採信。
(四)、被告於竊取被害人甲○○所有車號Ｈ８Ｒ－９０１號機車置
    物箱內之系爭紅色背包後，旋復撬開被害人葉昭麟所有之車
    號Ｍ５Ｓ－１６２號機車置物箱翻找財物，足認被告確具意
    圖為自己不法所有之竊盜犯意甚明。被告上揭所辯，顯係臨
    訟卸責之詞，並非可採。本件事證明確，被告上開竊盜之犯
    行，均堪認定，應予依法論科。
二、按竊盜罪既遂犯與未遂犯之判斷標準，應以被告是否將所竊
    得之物置於自己實力支配之下為其依據，最高法院著有四十
    九年台上字第九三九號判例可資參照。本件被告乙○○竊取
    被害人甲○○所有之系爭紅色背包，已將所竊得之系爭紅色
    背包置於被告所騎乘之車號９ＧＱ－７１３號機車置物箱內
    ，並已騎離被害人甲○○所有之車號Ｈ８Ｒ－９０１號機車
    停放處，故被告此部分之行為已構成既遂犯。另被告竊取被
    害人葉昭麟財物部分，因被告已經撬開被害人騎乘之車牌Ｍ
    ５Ｓ－１６２號機車之機車墊，並於置物箱內著手翻找財物
    ，僅因該機車內無值錢之物而無所得即行離開，為未遂犯。
    故核被告所為，係犯刑法第三百二十條第一項竊盜罪及同條
    第三項、第一項竊盜未遂罪。又被告第二次雖已著手竊盜行
    為之實行，惟未生竊得財物之結果，其行為尚屬未遂，應依
    刑法第二十五條第二項後段規定，按既遂犯之刑減輕之。復
    按連續犯在本質上原屬數罪，於連續犯之規定廢除後，對於
    先前實務上以連續犯予以處理之案件，應視具體個案，除對
    於合乎接續犯或包括的一罪之情形，認其構成單一之犯罪外
    ，應認係數罪併罰（最高法院九十五年度臺上字第四一一二
    號判決參照）。本件被告先後二次竊盜犯行，均係在不同時
    間、地點竊取不同人所有之財物，而侵害不同財產監督權人
    法益，是此二次竊盜行為具有相當之獨立性，在社會評價上
    應將之分別評斷為二個行為，揆諸前開說明，本件被告所犯
    上開二罪，自應依數罪規定，併合處罰。
三、原審法院因認被告犯行事證明確，適用刑法第三百二十條第
    一項、第三項、第二十五條第二項、第五十一條第五款，刑
    法施行法第一條之一第一項、第二項前段，中華民國九十六
    年罪犯減刑條例第二條第一項第三款、第七條之規定，並審
    酌被告之犯罪動機、目的係為牟取不法之利益，犯罪時未受
    到任何刺激，犯罪手段平和，而其曾有如事實欄所載竊盜、
    贓物之前科紀錄，違反義務之程度不高，而被告所竊取之系
    爭紅色背包，雖已發還被害人甲○○領回，未致被害人財物
    損失，犯罪所產生之危險或屬不大，但其犯罪後不知悔改，
    猶飾詞否認犯罪，態度不佳難見悔意，且目前另涉他案竊盜
    罪等一切情狀，分別依序量處有期徒刑拾月、陸月。另以被
    告犯罪時間係在九十六年四月二十四日之前，合於中華民國
    九十六年罪犯減刑條例之規定，應依該條例第二條第一項第
    三款規定，分別減其宣告刑二分之一，並定其應執行刑為有
    期徒刑柒月，認事用法並無不當、量刑亦甚妥適，被告仍執
    前詞否認犯行，指摘原判決不當提起上訴，核無理由，應予
    駁回。
據上論結，應依刑事訴訟法第368條，判決如主文。
本案經檢察官謝錫和到庭執行職務。
中　　華　　民　　國　　96　　年　　12　　月　　25　　日
                  刑事第三庭    審判長法　官  陳義仲
                                      法　官  蘇清水
                                      法　官  宋明蒼
以上正本證明與原本無異。
不得上訴。
                                      書記官  翁心欣
中　　華　　民　　國　　96　　年　　12　　月　　25　　日
附錄本案論罪科刑法條全文：
刑法第320條（普通竊盜罪、竊佔罪）
意圖為自己或第三人不法之所有，而竊取他人之動產者，為竊盜
罪，處 5 年以下有期徒刑、拘役或 5 百元以下罰金。
意圖為自己或第三人不法之利益，而竊佔他人之不動產者，依前
項之規定處斷。
前二項之未遂犯罰之。
